臺灣新北地方法院民事判決　　　　　　 110年度訴字第1034號
原　　　告　邱佳輝　

被　　　告　楊月英　
上列當事人間請求損害賠償事件，經本院於民國110 年8 月30日
言詞辯論終結，判決如下：
    主  文
被告應給付原告新臺幣參仟元。
原告其餘之訴駁回。
訴訟費用由被告負擔百分之一，餘由原告負擔。
本判決第一項得假執行；但被告如以新臺幣參仟元為原告預供擔
保，或將請求標的物提存，得免為假執行。
    事實及理由
一、原告起訴主張：緣被告係新北市○○區○○○路0 段000 號
    橋一烤肉飯之員工，於民國（下同）109 年9 月22日12時許
    ，在上址店面前騎樓，因伊認為買到已腐敗發酸的雞腿而告
    知該店人員雞腿壞了，惟該店人員稱雞腿沒有問題，並拿疑
    似新雞腿咬一口後，將骨頭丟在剁肉板子上，經伊持手機錄
    影後欲離開時，被告竟在該不特定人得共見共聞處所，未注
    意自己言行，出言羞辱伊「神經病」3 次，顯有疏失並嚴重
    侵害伊之名譽權。又伊於遭被告羞辱「神經病」後，因感覺
    嚴重受辱，經專業精神科醫生開藥治療，證明伊確實受到侮
    辱後導致精神耗弱，健康權亦因此受到侵害，精神科醫師並
    建議伊應在家休養減輕壓力，醫生並說伊無法工作，伊因此
    受有薪資損失，被告自應賠償原告因前述名譽權及健康權受
    侵害所生之一切損失，包括名譽權受侵害之精神慰撫金新臺
    幣（下同）2 萬元、健康權受侵害之無法工作薪資損失62萬
    9,424 元及精神慰撫金12萬4,000 元，共77萬3424元。爰依
    民法第184 條第1 項前段、第195 條第1 項規定，提起本件
    訴訟，並聲明判決：被告應給付原告77萬3,424 元。
二、被告則以：伊確實有罵原告3 次的「神經病」，但那是因為
    原告先罵伊，伊才罵原告。當時的情形是原告先說他要讓伊
    跟老闆死後每個人都認識伊跟老闆，伊才罵他。當時伊在整
    理垃圾。伊聽到原告說死字，就生氣了，所以才罵原告。伊
    沒有故意要侮辱、詆毀原告的意思，是因為聽到死字生氣了
    才脫口而出罵了他。伊承認脫口而出罵原告不對，但原告的
    健康是否因此受損伊不知道，他什麼時候開始看精神科應該
    要查明，罵人神經病會侵害名譽這伊沒有意見，但伊沒有錢
    ，希望法官判輕一點。就原告主張健康權受損的損害，伊有
    意見，伊不同意。就原告主張名譽權受損的損害，伊最多只
    能賠幾千元，伊沒有錢，現在也沒有工作了等語資為抗辯，
    並聲明求為判決：原告之訴駁回。
三、查原告前以被告係新北市○○區○○○路0 段0 ○0 號橋一
    烤肉飯之員工，於109 年9 月22日12時許，在上址店面前騎
    樓，因原告認為買到已腐敗發酸之雞腿，告知該店人員雞腿
    壞了，該店人員稱雞腿沒問題，並拿疑似新雞腿咬一口後將
    骨頭丟在剁肉板子上，原告持手機錄影後欲離開時，被告竟
    基於公然侮辱犯意，在該不特定人得以共見共聞處所，對原
    告辱罵「神經病」3 次（下稱系爭言論），因認被告涉有刑
    法第309 條第1 項公然侮辱罪嫌，而對被告提起公然侮辱告
    訴。嗣臺灣新北地方檢察署檢察官就被告涉犯公然侮辱罪嫌
    部分為不起訴處分，原告不服，聲請再議，經臺灣高等檢察
    署以110 年度上聲議字第2702號處分書駁回再議確定等情，
    有臺灣新北地方檢察署檢察官110 年度偵字第5475號不起訴
    處分書及臺灣高等檢察署110 年度上聲議字第2702號處分書
    在卷可稽（見本院卷第53至59頁），並經本院調閱上開刑事
    偵查卷宗核閱屬實，堪信為真。
四、本件爭點及論述：
    原告主張被告於前述時、地，在不特定人得共見共聞之場合
    下，出言為系爭言論，已侵害原告名譽權，並因此造成原告
    之健康權受損，自應就原告名譽權、健康權受侵害負損害賠
    償責任等語，為被告所否認，並以前揭情詞置辯。是本件爭
    點為：㈠原告所為是否構成侵害名譽權之侵權行為？原告得
    請求賠償之金額為若干？㈡原告所為是否構成侵害健康權之
    侵權行為？原告得請求賠償之金額為若干？等項，茲分述如
    下。
五、關於「原告所為是否構成侵害名譽權之侵權行為？原告得請
    求賠償之金額為若干？」爭點部分：
    原告主張其遭被告在公眾場合出言侮罵「神經病」3 次，請
    求被告賠償名譽受損之精神慰撫金2 萬元等語。被告就曾於
    前述時、地，對原告出言「對阿你神經病」、「你本來就神
    經病！」、「神經病！」3 次之事實並不否認，惟仍前詞置
    辯。經查：
  ㈠按「名譽」係指人之品德、名聲、信譽或其他人格的價值，
    受到來自社會客觀的評價之謂。如以言語、文字、漫畫或其
    他方式貶損他人在社會上評價，使其受到他人憎惡、蔑視、
    侮辱、嘲笑、不齒與其來往，即構成名譽之損害；且名譽既
    為人格之社會評價，名譽有無受到侵害，應以社會上對其之
    評價是否有受到貶損以為斷。本件被告在前述所示之不特定
    公眾均得見聞之場所（店面前騎樓），數度對原告出言「對
    阿你神經病」、「你本來就神經病！」、「神經病！」等語
    ，業為兩造所不爭執（見本院卷第112 至113 頁），並有本
    院當庭勘驗原告提出之光碟所製作之勘驗筆錄在卷可稽（見
    本院卷第115 至116 頁）。而指摘他人「神經病」一詞，依
    社會通念及一般人之認知，係指責對方精神有問題，行為怪
    異，而有輕衊之意，堪認上開言詞確已足令原告在社會上之
    評價遭受貶損。是被告上開行止確已損及原告之名譽，此並
    為被告所不否認（見本院卷114 頁、第117 頁），應堪認定
    。
  ㈡被告雖辯稱當時的情形，我在整理垃圾，是因原告先說他要
    讓我跟老闆死後，每個人都認識我跟老闆，我聽到他說死字
    就生氣了，所以才一時情緒失控脫口而出罵他云云。然經本
    院當庭勘驗原告所提出之錄影光碟，並製作勘驗筆錄在卷，
    依其所呈內容，明顯可知原告當時所言乃係稱「到時候（非
    死後）也是大家知道你的行為」，並無被告前揭所辯提及死
    字一事，核與原告一再堅稱：我當初講的是到時候要讓大家
    認識你們而非「死後」等語相符，足見被告乃係因自己疏忽
    ，錯聽原告所言內容後，一時情緒失控，致疏未注意自己言
    行，始一再脫口系爭言論，縱無故意，亦有過失甚明，此並
    為被告所自承在卷（見本院卷第114 頁），同堪認定。
  ㈢第按因故意或過失，不法侵害他人之權利者，負損害賠償責
    任；不法侵害他人之身體、健康、名譽、自由、信用、隱私
    、貞操，或不法侵害其他人格法益而情節重大者，被害人雖
    非財產上之損害，亦得請求賠償相當之金額，民法第184 條
    第1 項前段、第195 條第1 項前段分別定有明文。又民法上
    名譽權之侵害非即與刑法之故意誹謗罪、公然侮辱罪相同，
    名譽之損害，應以社會上對個人評價是否貶損作為判斷。倘
    所發表之各該言論，經核有貶低個人社會評價，縱刑事無罪
    判決或不起訴處分確定，仍應負過失不法侵害名譽權之責任
    。本件被告於公眾得見聞之場所（店面前騎樓），因過失所
    為系爭言論之行為，造成原告名譽受損，已如前述，揆諸上
    開法文，被告應就其行止對原告所造成之非財產上損害，負
    擔填補之責。而名譽被侵害者，關於非財產上之損害，加害
    人雖亦負賠償責任，但以相當之金額為限，所謂相當，自應
    以實際加害情形與其名譽影響是否重大，及被害者之身分地
    位與加害人經濟狀況等關係定之；慰藉金之賠償須以人格權
    遭遇侵害，使精神上受有痛苦為必要，其核給之標準固與財
    產上損害之計算不同，然非不可斟酌雙方身分資力與加害程
    度，及其他各種情形核定相當之數額，最高法院47年度台上
    字第1221號、51年度台上字第223 號著有裁判闡釋甚明。本
    件被告於整理垃圾之際，因錯聽原告所言內容，一時氣憤而
    以情緒性的負面用語出言侮罵原告「神經病」3 次，本院審
    酌原告為高職畢業，每月薪資自陳8 萬3,700 元，名下沒有
    不動產，沒有汽、機車，有投資股票，有存款約20萬元；被
    告國中畢業，之前每月薪資大約3 萬多元，因原告提告後，
    就沒有了工作，名下沒有不動產，沒有汽、機車，沒有投資
    股票，也沒有存款等情，業經兩造陳述在卷（見本院卷第11
    5 頁），並有兩造稅務電子閘門財產所得調件明細表附卷可
    參，及被告係因過失侵害原告名譽之程度等一切情狀，認原
    告請求賠償精神慰撫金，應以3,000 元為允當，其餘逾上開
    範圍之請求，不應准許。
六、關於「原告所為是否構成侵害健康權之侵權行為？原告得請
    求賠償之金額為若干？」爭點部分：
    原告雖又主張於遭被告辱罵神經病後，因感覺嚴重受辱，經
    精神科醫生開藥治療，證明確實導致精神耗弱，健康權亦因
    此受到侵害，進而受有薪資損失62萬9,424 元及精神慰撫金
    12萬4,000 元，共75萬3,424 元損害等語。被告則對於原告
    健康是否因此受到侵害存有爭執，並以前揭情詞置辯。經查
    ：
  ㈠按因故意或過失，不法侵害他人之權利者，負損害賠償責任
    ，民法第184 條第1 項前段定有明文。次按，依民法第184
    條第1 項前段規定，侵權行為之成立，須行為人因故意過失
    不法侵害他人權利，亦即行為人須具備歸責性、違法性，並
    不法行為與損害間有因果關係，始能成立，且主張侵權行為
    損害賠償請求權之人，對於侵權行為之成立要件應負舉證責
    任（最高法院100 年度台上字第328 號裁判要旨參照）。意
    即以侵權行為為原因，請求回復原狀或賠償損害者，應就其
    權利被侵害之事實以及侵權行為之成立要件負立證之責。又
    損害賠償之債，以有損害之發生及有責任原因之事實，並二
    者之間有相當因果關係為其成立要件（最高法院30年度渝上
    字第18號裁判要旨參照）。而所謂相當因果關係，係指依經
    驗法則，綜合行為當時所存在之一切事實，為客觀之事後審
    查，認為在一般情形上，有此環境，有此行為之同一條件均
    發生同一之結果者，則該條件即為發生結果之相當條件，行
    為與結果即有相當之因果關係。反之，若在一般情形上，有
    此同一條件存在，而依客觀之審查，認為不必皆發生此結果
    者，則該條件與結果並不相當，不過為偶然之事實而已，其
    行為與結果間即無相當因果關係（最高法院98年度台上字第
    1953號裁判要旨參照）。
  ㈡原告就因遭被告辱罵神經病後，造成其健康權受侵害，進而
    受有薪資損失62萬9,424 元及精神慰撫金12萬4,000 元，共
    75萬3,424 元損害等情，固據提出放開心身心精神科診所診
    斷證明書、實物交易明細資料等件為證（見本院卷第19至37
    、第129 頁、第137 至161 頁）。然觀諸原告所提出之診斷
    證明書，其上乃係分別載明：「應診日期：門診107 年3 月
    1 日至110 年03月19日止，共計19天19次；應診科別：精神
    科；病名：強迫症。」（見本院卷第19頁）、「應診日期：
    門診107 年3 月1 日至110 年05月12日止，共計23天23次；
    應診科別：精神科；病名：強迫症。」（見本院卷第129 頁
    ）等語，可徵原告早於107 年間即因「強迫症」而就診精神
    科，並持續門診追蹤治療，縱有渠所稱健康權受損情事，亦
    難認與被告前述辱罵「神經病」3 次之行為有關。況前述診
    斷證明書內復均無任何隻字片語提及原告於前述時、地，遭
    被告出言辱罵「神經病」3 次致其健康權受損之情事，即難
    認本件被告之出言不遜行為與結果（就診精神科、健康受損
    ）間有何相當因果關係存在。從而，原告主張其健康權亦受
    侵害，致有薪資損失62萬9,424 元及精神慰撫金12萬4,000
    元（共75萬3,424 元），被告亦應負侵權行為損害賠償責任
    云云，自屬於法無據，難以准許。
七、綜上所述，原告依民法第184 條第1 項前段之侵權行為法律
    關係，請求被告給付侵害名譽權之精神慰撫金3,000 元，為
    有理由，應予准許。逾此部分之請求，則為無理由，應予駁
    回。
八、因本案事證已臻明確，兩造其餘主張、陳述及所提之證據暨
    攻擊防禦方法，經本院審酌後，認與本案判斷結果無影響，
    均毋庸再予一一審酌，附此敘明。
九、本件原告勝訴部分，本院命被告給付之金額未逾50萬元，爰
    依民事訴訟法第389 條第1 項第5 款規定，依職權為假執行
    之宣告，並依職權宣告被告得供擔保免為假執行。
十、結論：本件原告之訴為一部有理由，一部無理由，依民事訴
    訟法第79條、第389 條第1 項第5 款、第392 條第2 項，判
    決如主文。
中    華    民    國   110    年    9     月    24    日
                民事第二庭    法  官  黃若美
以上正本，係照原本作成。
如對本判決上訴，須於判決送達後20日內向本院提出上訴狀。如
委任律師提起上訴者，應一併繳納上訴審裁判費。
中    華    民    國   110    年    9     月    24    日
                              書記官  黃頌棻